臺灣臺中地方法院民事判決
110年度重訴字第216號
原      告  蕭莉芸  
訴訟代理人  蔡奉典律師
被      告  唐立建設有限公司

法定代理人
即清算人    李彥妘即李雅玲

被      告  曾德和  

當事人間損害賠償事件，本院於民國110年10月19日言詞辯論終
結，判決如下：
    主    文
被告唐立建設有限公司應給付原告新臺幣288萬元，暨其中之144
萬元自民國97年8月30日起至清償日止，按年息百分之5計算之利
息。
被告曾德和應給付原告新臺幣432萬元，暨其中之216萬元自民國
97年8月30日起算至清償日止，按年息百分之5計算之利息。
本判決第一項於原告提供新臺幣96萬元擔保後，得假執行。
本判決第二項於原告提供新臺幣144萬元擔保後，得假執行。
訴訟費用由被告負擔。
    事    實
甲、原告方面：
壹、原告主張：
一、原告於民國96年12月31日向被告唐立建設有限公司（下稱被
    告唐立公司）購買被告唐立公司在被告曾德和所有之彰化縣
    ○○鎮○○段000○000地號土地（下稱系爭土地）上興建之「唐
    立泰極」預售屋B區壹號（門牌號碼：為彰化縣○○市○○街00
    巷00號，建號為：07461號，下稱系爭房屋），並分別與被
    告唐立公司簽訂房屋預定買賣合約書（下稱系爭房屋買賣契
    約)、與被告曾德和簽訂土地預定買賣合約書(下稱系爭土地
    買賣契約)，約定房屋之買賣價金為新臺幣(下同)684萬元、
    土地買賣價金為1016萬元，原告並應依被告唐立公司之興建
    房屋之進度分期繳納期款。
二、原告陸續於97年1月5日、1月25日、2月15日、3月31日、4月
    30日、5月31日、7月15日、8月30日，交付付款人為台中商
    業銀行社頭分行及彰化縣社頭鄉農會之支票共8紙予被告等
    人，並經被告等人兌現共計360萬元，其中144萬元係繳付系
    爭房屋之價金至第11期之工程期款；其中216萬元係繳付系
    爭土地之價金至第11期之工程期款。
三、被告唐立公司興建到第11期，因財務不佳而無法繼續興建，
    並要求原告等消費者給予時間處理。然至100年間，原告始
    知悉被告曾德和已於97年7月16日將系爭土地出售給訴外人
    林吟霞，並已移轉登記，被告曾德和自無法依約交付系爭土
    地與原告；被告唐立公司亦將系爭房屋賣予他人，被告唐立
    公司自亦無法依約交付系爭房屋予原告。前開情事形同詐騙
    原告，原告等消費者遂至彰化地方法院檢察署（下簡稱彰檢
    ）對徐有志、陳世豐、李雅玲等人提起詐欺告訴，經彰檢檢
    察官以101年度偵字第8644號為不起訴處分。原告主張被告
    已陷於給付不能，爰以起訴狀繕本送達作為解約之意思表示
    ，請求被告退還已收價金及利息，並賠償與已收價金同額之
    懲罰性違約金。
四、請求權基礎：依照系爭房屋買賣契約第10條違約處罰第2項
    之規定：「乙方不賣時，甲方得解除本合約，解約時，乙方
    除應將已收價金全部退還甲方外，並應賠償所收已兌現價金
    同額之賠償金予甲方」、系爭土地買賣契約第3條第1項約定
    ：「倘乙方不賣時，應將甲方已繳付予乙方之全部款項退還
    外，並應賠償所付已兌現之款項同額之違約金予甲方，並解
    除本約各無異議」、民法第259條第2款之規定。
貳、並聲明：如主文所示。
乙、被告方面：被告未於言詞辯論期日到場，亦未提出準備書狀
    作何聲明或陳述。
    理    由
一、程序方面：本件被告經合法通知，未於言詞辯論期日到場，
    核無民事訴訟法第386條各款所列情形，爰依原告之聲請，
    由其一造辯論而為判決。
二、原告主張之事實，已據其提出與所述相符之房屋預定買賣合
    約書（見本院卷第27至56頁）、土地預定買賣合約書（見本
    卷第57至68頁）、原告簽發之付款人為台中商業銀行社頭分
    行支票6張、訴外人蕭慶樑簽發之付款人為彰化縣社頭鄉農
    會支票2張（面額分別為30萬、50萬、40萬、50萬、50萬、8
    0萬、30萬、30萬元，共計360萬元，本院卷第69至71頁）為
    證，並有彰化縣員林地政事務所110年7月13日員地一字第11
    00004276號函檢送之系爭840、841地號土地、7461建號建物
    之地籍異動索引、建物登記謄本、土地登記申請書等（見本
    院卷第163至221頁），並經本院依原告聲請調閱彰化地檢署
    101年度他字第245號、101年度偵字第8644號、101年度聲議
    字第414號卷證核閱無訛（相關影印資料在本院卷第289至33
    3頁可參）。被告受合法通知，未於言詞辯論期日到場，亦
    未提出書狀答辯，依照民事訴訟法第280條第3項準用第1項
    前段之規定視為自認。綜上，原告之主張為可採信。
三、按系爭房屋買賣契約第10條違約處罰第2項之規定：「乙方
    （即本件被告唐立公司）不賣時，甲方得解除本合約，解約
    時，乙方除應將已收價金全部退還甲方外，並應賠償所收已
    兌現價金同額之賠償金予甲方」、系爭土地買賣契約第3條
    第1項約定：「倘乙方（即本件被告曾德和）不賣時，應將
    甲方已繳付予乙方之全部款項退還外，並應賠償所付已兌現
    之款項同額之違約金予甲方，並解除本約各無異議」。次按
    契約解除時，當事人雙方回復原狀之義務，除法律另有規定
    或契約另有訂定外，依左列之規定：二、受領之給付為金錢
    者，應附加自受領時起之利息償還之，民法第259條第2款定
    有明文。
四、經查，系爭土地於97年7月16日經被告曾德和賣給訴外人林
    吟霞（見本院卷第205至209頁），並於同年月23日辦妥移轉
    登記（見本院卷第175、185頁），系爭房屋於97年8月18日
    建築完成，並於99年2月1日辦妥所有權第一次登記、所有權
    人為訴外人朱王寶玉（見本院卷第165頁），故被告等人顯
    然陷於給付不能。另本件原告最後一期付款為97年8月30日
    （見本院卷第71頁），是返還已繳價金之利息請求，自得從
    97年8月30日起算。綜上，原告主張解除契約，並請求被告
    唐立公司返還已收價金144萬元、請求被告曾德和返還已收
    價金216萬元，及均自97年8月30日起，至清償日止按年息百
    分之五計算之利息，暨依照契約請求同額違約金，為有理由
    ，應予准許。
五、假執行之宣告：原告陳明願供擔保，聲請宣告假執行，核無
    不合，爰酌定相當擔保金額准許之。
六、結論：原告之訴為有理由，依民事訴訟法第385條第1項前段
    、第78條、第85條第1項，第390條第2項，判決如主文。
中　　華　　民　　國　　110 　年　　11　　月　　22　　日
                  民事第一庭    法  官  蕭一弘
正本係照原本作成。
如對本判決上訴，須於判決送達後20日內向本院提出上訴狀。如
委任律師提起上訴者，應一併繳納上訴審裁判費。
中　　華　　民　　國　　110 　年　　11　　月　　22　　日
                                書記官  黃馨萱